【裁判字號】    99,上訴,878
【裁判日期】    990903
【裁判案由】    違反毒品危害防制條例
【裁判全文】
臺灣高等法院高雄分院刑事判決         99年度上訴字第878號
上  訴  人  臺灣高雄地方法院檢察署檢察官
被      告  乙○○
指定辯護人  本院公設辯護人  孫妙岑
上列上訴人因被告違反毒品危害防制條例案件，不服臺灣高雄地
方法院99年度訴字第240 號中華民國99年3 月31日第一審判決（
起訴案號：臺灣高雄地方法院檢察署98年度偵字第38067 號；移
送併辦案號：同署99年度偵字第7603號），提起上訴，本院判決
如下：
     主  文
上訴駁回。
     事  實
一、乙○○前於民國91年間因毒品危害防制條例案件，經本院以
    96年度上訴字第516 號判處有期徒刑8 月，嗣經裁定減刑為
    有期徒刑4 月確定，與其另犯施用毒品、妨害兵役罪各判處
    有期徒刑3 月、2 月，經減刑為1 月又15日、1 月，合併定
    應執行刑6 月確定，於96年6 月14日入監執行，於同年8 月
    13日執行完畢。詎仍不知悔悟，其與甲○○、丙○○（後2
    人由臺灣高雄地方法院檢察署另以以99年度偵字第9061號起
    訴審理）均明知麻黃係行政院依毒品危害防制條例所公告
    列管之第四級毒品，且為製造第二級毒品安非他命類之先驅
    原料，不得非法製造，而純質淨重在20公克以上者，不得非
    法持有。詎渠等見製造麻黃有暴利可圖，竟共同基於製造
    第四級毒品麻黃之犯意聯絡及分工，由丙○○負責提供資
    金，甲○○、乙○○負責製造麻黃。於98年12月25日先推
    由乙○○出面承租高雄市○○路108 號14樓之1 房屋（下稱
    「文忠路租屋處」），充作製造第四級毒品麻黃之工廠。
    甲○○遂與乙○○將其購妥如附表所示之相關器具搬至「文
    忠路租屋處」。復以丙○○提供之資金，於翌（26）日19時
    許，向真實姓名不詳之鄭姓男子採買供製造麻黃之藥錠9
    萬多顆後，在「文忠路租屋處」將上開藥錠先溶於水後，加
    入酵素浸泡，復加熱使其沸騰，待水份蒸發後，再予以冷凍
    、脫水固化結晶（即經溶劑蒸乾程序，使之自液態至固態變
    化），轉變為可直接作為甲基安非他命合成之原料即第四級
    毒品先驅原料（假）麻黃而製造完成。嗣於98年12月28日
    17時許，為法務部調查局高雄縣調查站調查員逕行搜索「文
    忠路租處」查獲，並扣得如附表編號1 至5 所示之麻黃成
    品結晶3 袋（合計淨重2214.73 公克，純質淨重約704.59公
    克）、成品黃色結晶1 袋（淨重1151.9 1公克，純質淨重約
    466.64公克）、液態半成品1 瓶（淨重3790公克，純質淨重
    約81.1 1公克）、液態酵素1 瓶（淨重851 公克，純質淨重
    約0.51公克）、膏狀殘渣4 袋（合計淨重16600 公克，純質
    淨重約489.85公克），如編號6 至34所示之渠等所有、供製
    造麻黃所用之原料感冒藥錠1 箱（合計淨重8325公克，純
    質淨重約1012.32 公克），以及各項器具等物。
二、案經臺灣高雄地方法院檢察署檢察官指揮法務部調查局高雄
    縣調查站移送偵查起訴。
     理  由
壹、證據能力部分：
    本判決理由所援用之證據資料（含供述證據及非供述證據）
    ，被告及辯護人、公訴人於本院言詞辯論終結前，均同意有
    證據能力（見本院卷第42頁），本院審酌上開證據之作成，
    並無違法或不當情形，且與本案待證事實相關，適當作為證
    據，依刑事訴訟法第159 條之5 第1 項之規定，認均具證據
    能力。
貳、實體部分：
一、訊據被告對上開事實，於偵查、原審及本院審理中均坦承不
    諱，核與證人林宏信於警詢、偵查之證述相符（參偵卷第27
    -28 、51-52 頁），並有共犯甲○○使用之0000000000號手
    機監聽譯文、搜索扣押筆錄、扣押物品目錄表各1 份、查獲
    照片共40紙在卷可稽（參偵卷第4-12、84-103、114-124 頁
    ），復有附表編號1-5 所示數量之麻黃成品結晶、黃色、
    液態半成品、酵素、膏狀殘渣，及編號6-34所示之供製毒所
    用原料之感冒藥錠，及用以製造各項器具等物扣案足憑。又
    扣案如附表所示之物，經送檢驗結果：編號1 之成品結晶3
    袋（合計淨重2214.73 公克，純度各35.77%、22.6 3% 、33
    .9% ，純質淨重約704.59公克），編號2 之成品黃色1 袋（
    淨重1151.91 公克，純度40.51%，純質淨重約466.64公克）
    ，編號3 之液態半成品1 瓶（淨重3790公克，純度2. 14%，
    純質淨重約81.11 公克），編號4 之液態酵素1 瓶（驗後淨
    重851 公克，純度0.06% ，純質淨重約0.51公克），編號5
    之膏狀殘渣4 袋（合計淨重16600 公克，純度各2.41 %、3.
    22% 、2.92% 、3.3%，純質淨重約489. 85 公克），編號6
    之感冒藥錠1 箱（合計淨重8325公克，純度12.16%，純質淨
    重約1012.32 公克），確均含第四級毒品（假）麻黃成分
    ；且編號7 至25所示之各項器具，亦殘留上開毒品成分等情
    明確，有法務部調查局99年2 月5 日調科壹字第0990005886
    0 號鑑定書附檢驗結果表在卷可參（參偵卷第79-83 頁）。
    被告上開自白，核與事證相符，其有製造第四級毒品麻黃
    之犯行，事證明確，犯行堪以認定，應予依法論科。
二、按毒品危害防制條例第2 條第1 項明定該條例所稱毒品，係
    指具有成癮性、濫用性及對社會危害性之麻醉藥品與其製品
    及影響精神物質與其製品；同條第2 項並將毒品依其成癮性
    、濫用性及對社會危害性分為四級，麻黃屬同條第2 項第
    4 款所規範「二丙烯基巴比妥、阿普唑他及其相類製品」之
    第四級毒品，依同條例第4 條規定不得製造，且純質淨重20
    公克以上者，依同條例第11條規定，不得非法持有。本件共
    犯丙○○、甲○○與被告共謀從事製造麻黃，推由後2 人
    先將感冒藥錠溶於水、加入酵素浸泡，復加熱使其沸騰，待
    水份蒸發後，再冷凍、脫水固化結晶（即經溶劑蒸乾程序，
    使之自液態至固態變化），轉變為可直接作為甲基安非他命
    合成之原料即第四級毒品先驅原料麻黃等程序，則其等所
    製出物質之分子結構已由毒品先驅原料之原有結構，經化學
    變化為毒品之結構，而達既遂程度（參最高法院98年度台上
    字第2399號判決要旨），已屬「製造」上開毒品之犯行。
三、核被告所為，係犯毒品危害防制條例第4 條第4 項之製造第
    四級毒品罪。被告於製造第四級毒品前後所持有之低度行為
    ，為製造之高度行為所吸收，不另論罪。被告與甲○○、丙○○，有犯意聯絡及行為分擔，應論以共同正犯。檢察官移
    送併辦部分，與被告本案論罪部分係屬實質上同一案件，應
    併為審究。被告前有如事實欄所示之有期徒刑前科，並於96
    年8 月13日執行完畢等情，有台灣高等法院被告前案紀錄表
    在卷足參，其於5 年以內故意再犯本件有期徒刑以上之罪，
    構成累犯，應依刑法第47條第1 項加重其刑。又被告所犯上
    開之罪，已於偵查及審判中自白犯行，依同條例第17條第2
    項之規定，應減輕其刑；而就上開刑之加重、減輕事由，依
    法先加後減之。另按「犯第4 條至第8 條、第10條或第11條
    之罪，供出毒品來源，因而查獲其他正犯或共犯者，減輕或
    免除其刑。」，毒品危害防制條例第17條第1 項固有明文。
    本件被告雖主張其供出丙○○因而查獲共犯，惟「法務部調
    查局高雄縣調查站人員於立案偵查時，即有發現丙○○、甲○○2 人同於98年10月間在屏東縣竹田鄉即遭本局台中市調
    查站人員查獲提煉麻黃鹼。在乙○○製造麻黃鹼偵查期間，
    亦發現蘇、吳兩人電話聯繫密切，98年12月28日查獲該案製
    毒工廠當天上午，亦發現丙○○有駕自有小客車1281-MF 載
    甲○○至現場，乙○○到案後亦主動供出蘇某為幕後金主，
    顯示蘇某確實有參與製毒」，此有法務部調查局高雄縣調站
    99年7 月6 日山緝字第09969015510 號函文在卷可考（見本
    院卷第47頁）。共犯丙○○之犯行，於被告供述之前，既已
    為調查局知悉並持續監控蒐證中，自難認共犯丙○○之犯行
    係被告供出而查獲。是被告主張應依毒品危害防制條例第17
    條第1 項規定減輕其刑，尚非有據。
四、原審認被告罪證明確，因而適用毒品危害防制條例第4 條第
    4 項、第17條第2 項、第19條第1 項前段，刑法第11條、第
    28條、第47條第1 項、第38條第1 項第1 款規定，並審酌被
    告明知麻黃為毒品危害防制條例所列管之第四級毒品，且
    係合成製造第二級毒品甲基安非他命之先驅原料，竟因經濟
    困難，非法從事製造麻黃以求報酬，違反我國法律反毒、
    禁毒之政策，影響社會安全秩序，更有損國人身心健康；惟
    念及被告犯後坦承製造毒品犯行，配合警偵審程序之調查，
    已有悔意，且就其製毒犯行，尚查無獲得報酬之證據，惡性
    非鉅，暨其犯罪之動機、目的、手段等一切情狀，量處有期
    徒刑2 年7 月，並敘明：(一)按同條例第19條第1 項所定「供
    犯罪所用或因犯罪所得之物」，係指犯第4 條至第9 條、第
    12條、第13條或第14條第1項 、第2 項之罪所用或所得之物
    ，不包括毒品本身在內，自不得為第三、四級毒品之沒收依
    據，然該毒品仍屬不受法律保護之違禁物，應依刑法第38條
    第1 項第1 款規定沒收之（參最高法院95年度台上字第5252
    號判決意旨）。本件扣案如附表編號1 至5 所示之物，經送
    鑑定結果，均含第四級毒品麻黃成分，有上開鑑定書附檢
    驗結果表在卷足參，堪認係違禁物，應依刑法第38條第1 項
    第1 款規定諭知均沒收。至經檢驗所耗用之毒品，既已滅失
    ，爰不另為沒收之宣告。(二)再扣案如附表編號6 至33、34（
    不含門號SIM 卡）所示數量之物，均為被告及共犯甲○○、
    丙○○所有，供其等製造第四級毒品麻黃（含聯絡、分裝
    、溶解、浸泡、加熱、沸騰、蒸發、冷凍、脫水、固化、蒸
    乾等程序）所用之物（編號6 之感冒藥錠係用以提煉製造麻
    黃所用之原料，並非該毒品本身），業據被告於警偵審程
    序供明在卷，則依毒品危害防制條例第19條第1 項前段規定
    ，併應宣告均沒收。至編號34之門號0000000000之SIM 卡，
    據被告供承為其妹陳寶蓮所申請（見原審卷第72頁），且尚
    無證據證明係被告所有之物，爰不予宣告沒收。其認事用法
    ，核無不合，量刑亦屬允當。公訴人上訴意旨，指摘原判決
    量刑過輕不當，為無理由，應予駁回。
據上論斷，應依刑事訴訟法第368條，判決如主文。
本案經檢察官許月雲到庭執行職務。
中    華    民    國    99    年    9     月    3     日
                  刑事第一庭    審判長法  官  周賢銳
                                      法  官  徐美麗
                                      法  官  施柏宏
以上正本證明與原本無異。
如不服本判決應於收受本判決後10日內向本院提出上訴書狀，其
未敘述上訴理由者，並得於提起上訴後10日內向本院補提理由書
狀（均須按他造當事人之人數附繕本）「切勿逕送上級法院」。
中    華    民    國    99    年    9     月    6     日
                                      書記官  魏文常
附表：
┌──┬────────┬───┬──────┬──────┐
│編號│  名      稱    │ 數量 │鑑定結果    │備    註    │
│    │   （淨重）     │      │            │            │
├──┼────────┼───┼──────┼──────┤
│ 1  │麻黃素結晶（淨重│ 3袋  │含第四級毒品│依刑法第38條│
│    │2214.73 公克、純│      │假麻黃成分│第1 項第1 款│
│    │質淨重約704.59公│      │            │應予沒收    │
│    │克）            │      │            │            │
├──┼────────┼───┼──────┼──────┤
│ 2  │黃麻素（黃色）結│ 1袋  │同上        │同上        │
│    │晶（淨重1151.91 │      │            │            │
│    │公克、純質淨重約│      │            │            │
│    │466.64公克 ）   │      │            │            │
├──┼────────┼───┼──────┼──────┤
│ 3  │麻黃素液態半成品│ 1瓶  │同上        │同上        │
│    │（淨重3790公克、│      │            │            │
│    │純質淨重約81.11 │      │            │            │
│    │公克）          │      │            │            │
├──┼────────┼───┼──────┼──────┤
│ 4  │液態酵素（淨重  │ 1瓶  │同上        │同上        │
│    │851公克、純質淨 │      │            │            │
│    │重約0.51公克）  │      │            │            │
├──┼────────┼───┼──────┼──────┤
│ 5  │提煉麻黃素後殘渣│ 4袋  │同上        │同上        │
│    │膏狀（淨重16600 │      │            │            │
│    │公克，純質淨重約│      │            │            │
│    │489.85公克 ）   │      │            │            │
├──┼────────┼───┼──────┼──────┤
│ 6  │感冒藥錠（淨重  │ 1箱  │同上        │依毒品危害防│
│    │8325公克，純質淨│      │            │制條例第19條│
│    │重約1012.32 公克│      │            │第1 項前段應│
│    │）              │      │            │予沒收      │
├──┼────────┼───┼──────┼──────┤
│ 7  │過濾袋          │ 15個 │同上，乙○○│同上        │
│    │                │      │與共犯甲○○│            │
│    │                │      │所有、供製毒│            │
│    │                │      │犯罪所用    │            │
├──┼────────┼───┼──────┼──────┤
│ 8  │脫水機          │ 1台  │同上        │同上        │
├──┼────────┼───┼──────┼──────┤
│ 9  │瓦斯爐          │ 1具  │同上        │同上        │
├──┼────────┼───┼──────┼──────┤
│10  │冰箱            │ 1台  │同上        │同上        │
├──┼────────┼───┼──────┼──────┤
│11  │塑膠桶          │ 11台 │同上        │同上        │
├──┼────────┼───┼──────┼──────┤
│12  │鐵鎚            │ 1支  │同上        │同上        │
├──┼────────┼───┼──────┼──────┤
│13  │電子磅秤        │ 1台  │同上        │同上        │
├──┼────────┼───┼──────┼──────┤
│14  │鐵桶            │ 3個  │同上        │同上        │
├──┼────────┼───┼──────┼──────┤
│15  │手套            │ 2個  │同上        │同上        │
├──┼────────┼───┼──────┼──────┤
│16  │風扇            │ 1台  │同上        │同上        │
├──┼────────┼───┼──────┼──────┤
│17  │塑膠水管        │ 1條  │同上        │同上        │
├──┼────────┼───┼──────┼──────┤
│18  │湯杓            │ 3支  │同上        │同上        │
├──┼────────┼───┼──────┼──────┤
│19  │塑膠匙          │ 3支  │同上        │同上        │
├──┼────────┼───┼──────┼──────┤
│20  │量杯            │ 3個  │同上        │同上        │
├──┼────────┼───┼──────┼──────┤
│21  │刷子            │ 2支  │同上        │同上        │
├──┼────────┼───┼──────┼──────┤
│22  │攪拌匙          │ 1支  │同上        │同上        │
├──┼────────┼───┼──────┼──────┤
│23  │攪拌棒          │ 2支  │同上        │同上        │
├──┼────────┼───┼──────┼──────┤
│24  │製毒用容器      │ 1個  │同上        │同上        │                │      │            │            │
├──┼────────┼───┼──────┼──────┤
│25  │溫度計          │ 1支  │同上        │同上        │
├──┼────────┼───┼──────┼──────┤
│26  │精鹽            │ 17包 │乙○○與共犯│同上        │
│    │                │      │甲○○所有、│            │
│    │                │      │供製毒犯罪所│            │
│    │                │      │用          │            │
├──┼────────┼───┼──────┼──────┤
│27  │真空幫浦        │ 1台  │同上        │同上        │
├──┼────────┼───┼──────┼──────┤
│28  │濾紙            │ 1包  │同上        │同上        │
├──┼────────┼───┼──────┼──────┤
│29  │鋁箔紙          │ 1捲  │同上        │同上        │
├──┼────────┼───┼──────┼──────┤
│30  │捲尺            │ 1個  │同上        │同上        │
├──┼────────┼───┼──────┼──────┤
│31  │夾鏈袋          │ 1包  │同上        │同上        │
├──┼────────┼───┼──────┼──────┤
│32  │衣夾            │ 17個 │同上        │同上        │
├──┼────────┼───┼──────┼──────┤
│33  │NOKIA 行動電話（│ 1具  │供被告與共犯│同上，手機及│
│    │手機及門號098378│      │甲○○聯絡製│SIM 卡均沒收│
│    │0475之SIM 卡，均│      │毒犯罪所用  │            │
│    │被告所有）      │      │            │            │
├──┼────────┼───┼──────┼──────┤
│34  │ZIKOM行動電話（ │ 1具  │同上        │同上，手機應│
│    │手機為被告所有；│      │            │沒收。      │
│    │門號0000000000之│      │            │門號SIM 卡不│
│    │SIM 卡非被告所有│      │            │予沒收。    │
│    │）              │      │            │            │
└──┴────────┴───┴──────┴──────┘
得上訴
附錄本判決論罪之法條：
毒品危害防制條例第4條第4項
製造、運輸、販賣第四級毒品者，處3年以上10年以下有期徒刑
，得併科新臺幣3百萬元以下罰金。

司法院資訊處製作；財團法人民間司法改革基金會備份。
